【裁判字號】    98,消債聲,14
【裁判日期】    981019
【裁判案由】    聲請免責
【裁判全文】
臺灣苗栗地方法院民事裁定            98年度消債聲字第14號
聲請人  即
債  務  人  甲○○
上列當事人聲請消費者債務清理事件，於本院裁定清算程序終結
後聲請免責，本院裁定如下：
    主  文
債務人甲○○不免責。
    理  由
一、按法院為終止或終結清算程序之裁定確定後，除別有規定外
    ，應以裁定免除債務人之債務；又債務人有下列各款情形之
    一者，法院應為不免責之裁定，但債務人證明經普通債權人
    全體同意者，不在此限：一、於七年內曾依破產法或本條例
    規定受免責；二、隱匿、毀損應屬清算財團之財產，或為其
    他不利於債權人之處分；三、捏造債務或承認不真實之債務
    ；四、因浪費、賭博或其他投機行為，致財產顯然減少或負
    擔過重之債務，而生開始清算之原因；五、於清算聲請前一
    年內，已有清算之原因，而隱瞞其事實，使他人與之為交易
    致生損害；六、明知已有清算原因之事實，非基於本人之義
    務，而以特別利於債權人中之一人或數人為目的，提供擔保
    或消滅債務；七、隱匿、毀棄、偽造或變造帳簿或其他會計
    文件之全部或一部，致其財產之狀況不真確；八、故意於財
    產及收入狀況說明書為不實之記載，或有其他故意違反本條
    例所定義務之行為，消費者債務清理條例第132條、第134條
    分別定有明文。次按法院裁定開始清算程序後，債務人有薪
    資、執行業務所得或其他固定收入，而普通債權人之分配總
    額低於債務人聲請清算前2年間，可處分所得扣除自己及依
    法應受其扶養者所必要生活費用之數額者，法院應為不免責
    之裁定，但債務人證明經普通債權人全體同意者，不在此限
    ，復為同條例第133條所明定。
二、聲請人前依消費者債務清理條例聲請清算事件，因聲請人目
    前無財產可供清償，前經本院以97年度消債清字第3 號裁定
    自民國97年7 月28日下午5 時開始清算程序，並因聲請人之
    財產不敷清償清算費用，同時裁定終止清算程序確定在案。
    聲請人雖主張其無消費者債務清理條例第133 條、第134 條
    不免責事由，依法應裁定准予免責云云，惟查：
  (一)本院前曾函請各債權人就聲請人應否免責表示意見，依債權
    銀行所提供聲請人之消費明細可知，除信用卡借款融資（預
    借現金）外，聲請人於91年至94年間之常於「貝多芬旅館」
    有大筆消費支出，依上海商業儲蓄銀行所提之信用卡消費明
    細表所示，聲請人於94年4 月於該處消費共5,680 元、94年
    5 月9,800 元、94年6 月86,800元、94年7 月45,300元、97
    年8 月88,750元；渣打國際商業銀行所提之信用卡消費明細
    表所示，聲請人於該處之消費金額為93年10月14,000元、94
    年1 月19,800元、94年3 月2,800 元、94年5 月5,600 元、
    94年6 月17,150元；中國信託商業銀行所提消費明細部分，
    聲請人於該處消費之金額為91年11月48,600元、92年1 月52
    ,000元、92年7 月38,600元、92年11月74,300元、93年4 月
    29,350元、93年8 月37,100元、93年10月68,600元，觀之聲
    請人之消費內容可知其負債之原因係因其於「貝多芬旅館」
    為密集且高額之消費行為所致，顯已逾一般日常生活之合理
    花費而有過度享受、浪費奢侈之情。
  (二)再依渣打國際商業銀行所陳，聲請人分別於91年8 月、93年
    9 月向該行申請信用卡，並申請代償台新銀行之帳款10萬元
    、15萬元；中國信託商業銀行亦陳報聲請人曾於94年8 月申
    請代償台新銀行債務16萬元。其資金用途既係整合負債之用
    ，顯見聲請人於91年間即已知返還債務有所困難，收入已有
    不足清償債務之情。詎債務人竟未衡量自身是否仍有充分之
    償債能力而持續使用信用卡刷卡為上述消費，甚至為預借現
    金、信用貸款，足徵債務人於清償能力不足之情形下，猶未
    撙節開銷，據實控制支出，避免不必要之花費以降低負債，
    則其恣意花費任令債務增加至難以負擔而終致不能清償，堪
    認其確有因浪費、賭博或其他投機行為，致財產顯然減少或
    負擔過重之債務，而生開始清算原因情事。又普通債權人亦
    未同意聲請人得以免責，並請求本院查明聲請人有無消債條
    例第133 條、第134 條第4 款之不免責事由，此有台新國際
    商業銀行股份有限公司、上海商業儲蓄銀行股份有限公司、
    渣打國際商業銀行股份有限公司、中國信託商業銀行股份有
    限公司之陳報狀在卷可稽。
三、綜上所述，債務人既有消費者債務清理條例第134 條第4 款
    所規定之不應免責情形存在，則其聲請免責，自不應准許，
    爰裁定如主文。
中    華    民    國    98    年    10    月    19    日
                  民事庭法  官  楊中琪
上為正本係照原本作成。
如不服本裁定，應於裁定送達後10日內，以書狀向本院提出抗告
，並繳納抗告費新臺幣1,000元
                        書記官  李曉君
中    華    民    國    98    年    10    月    20    日


司法院資訊處製作；財團法人民間司法改革基金會備份。
